【裁判字號】    98,交聲,3052
【裁判日期】    980911
【裁判案由】    違反道路交通管理處罰條例聲明異議
【裁判全文】
臺灣臺北地方法院交通事件裁定        98年度交聲字第3052號
原處分機關  臺北市交通事件裁決所
異  議  人
即受處分人  乙○○
上列異議人因違反道路交通管理處罰條例案件，對於臺北市交通
事件裁決所民國98年7 月14日所為之裁決處分（原處分案號：北
市裁催字第裁41-C00000000號）聲明異議，本院裁定如下：
    主  文
異議駁回。
    理  由
一、原處分機關臺北市交通事件裁決所以異議人乙○○於民國98
    年4月3日10時50分許，駕駛車號T7-3355 號自用小客貨車，
    在臺北縣五股鄉○○路與中興路之有燈光號誌管制之交岔路
    口時闖紅燈（紅燈左轉，新五路左轉中興路），而為警以異
    議人有違反道路交通管理處罰條例第53條第1 項規定之行為
    ，予以當場掣單舉發。嗣異議人未於舉發通知單上所載之應
    到案日期前（即98年4 月17日前）向原處分機關提出申訴且
    逾應到案期限60日以上，原處分機關乃依道路交通管理處罰
    條例第53條第1 項、第63條第1項第3款及違反道路交通管理
    事件統一裁罰基準表之規定，裁罰異議人新台幣（下同）
    5,400元，並記違規點數3點。
二、聲明異議意旨略以：當天我是行駛在新五路上，由臺北往五
    股方向行駛，行經新五路、中興路口時，遇到左轉號誌，我
    就左轉，左轉之後就是中興路，左轉之後中興路上馬上就有
    壹個紅綠燈，等到綠燈亮了之後，我就繼續往前行駛到工商
    路，又遇到紅綠燈，我就停下來，我停下來後，後方就有人
    來敲玻璃，他大聲斥責說我違規，要我交出行、駕照，我就
    拿出行、駕照給他，他就開單，我覺得莫名其妙等語。
三、按汽車駕駛人，行經有燈光號誌管制之交岔路口闖紅燈者，
    處新台幣1,800元以上5,400元以下罰鍰，道路交通管理處罰
    條例第53條第1 項定有明文；而有第53條之情形者，並記違
    規點數3 點，亦為同條例第63條第1項第3款所明定。而所謂
    闖紅燈，係指車輛面對圓形紅燈時，仍逕予穿越路口至銜接
    路段，不論左轉、直行或迴轉，均屬闖紅燈之行為。
四、本件異議人對於其於上開時間駕駛車號T7-3355 號自用小客
    貨車行經前開地點並為警舉發闖紅燈之事實並不爭執，惟以
    前開情詞為辯。然查：證人即當時舉發本件違規之臺北縣政
    府警察局蘆洲分局交通分隊員警甲○○於本院訊問時證稱：
    （本件舉發經過為何？）那天我是單服10-12 點巡邏勤務，
    我是開巡邏車，我從中興路4 段往蘆洲方向行駛，當中興路
    與新五路口的綠燈亮起，我要過路口，看到駕駛人從新五路
    紅燈左轉往工商路觀音山方向行駛，我就從路口迴轉跟在異
    議人車輛後面，異議人在前面停紅燈，我就下車敲他的車玻
    璃請他靠在路邊，向他索取駕照、行照，結果他沒有帶駕照
    、行照，他只有給我一張身分證，他有叫我開一張輕一點的
    法條，我沒有答應他，他就說他冒著生命危險闖紅燈，我就
    請他下車，在他面前舉發他，因為他沒有帶行照，所以當初
    車主他是報他母親的名字，我就在舉發通知單上車主姓名欄
    內填載他母親的名字（後來我回去查以後並不是他母親的名
    字，而是謝淑芬，所以我在舉發通知單上有作更正），填完
    之後我就把證件還給他，異議人拒絕在舉發通知單上簽名，
    我就把罰單連同證件交還給異議人；（提示舉發通知單，左
    上角「已告知」3 個字是誰寫的？）是我寫的；（這是何意
    思？）表示舉發當時我們有問他要不要簽名的意思；（據異
    議人方才所述，他說新五路有左轉號誌是否如此？）那個路
    口有4 個時相，第一時相是由蘆洲往五股方向為綠燈時，新
    五路全線均為紅燈，中興路4 段、工商路由五股往蘆洲方向
    也是紅燈，此時蘆洲往五股的方向車輛可以左轉、右轉及直
    行。第二時相為中興路4 段、工商路為綠燈可以往蘆洲方向
    行駛，可以右轉、左轉及直行，而中興路由蘆洲往五股方向
    只能直行及右轉，但是不能左轉，至於新五路全線為紅燈，
    不能直行、右轉、左轉。第三時相中興路4 段、工商路全線
    是紅燈，雙向均不能直行、左轉、右轉，只有新五路雙向綠
    燈，但雙向均只能直行、右轉，均不能左轉。第四時相為新
    五路雙向不能直行，只可以左轉、右轉，而中興路4 段、工
    商路雙向為紅燈，但中興路4 段、工商路可以右轉（往新莊
    方向），不能直行及左轉，而由蘆洲往五股方向的中興路4
    段不能直行、左轉、右轉。依方才異議人所述的行向有左轉
    號誌必須是他要到第四時相才可以左轉，但是當時是第二時
    相，中興路4 段可以雙向直行，所以我可以確定他違規紅燈
    左轉等語，並有如附件所示之現場圖及證人所提出之現場照
    片在卷可考，證人既為依法執行職務之公務員，與異議人又
    夙無嫌隙，其公正執法應可期待，若非確有違規情事，實無
    設詞誣攀之理，證人上開所證，應可採信，異議人空言否認
    有闖紅燈之違規行為，自不足採。又警察舉發交通違規行為
    ，並不以照片或錄影為必要之證明方法，若強求各種交通違
    規行為均需以照片或錄影為其裁罰依據，事實上殆不可行，
    蓋諸多違規行為之發生難以預期，違規狀態稍縱即逝，如闖
    紅燈（在未設置闖紅燈自動照相儀器之處所）；未戴安全帽
    之騎士見警攔查，隨即戴上安全帽；未繫安全帶之汽車駕駛
    見警攔查，隨即繫上安全帶等情形，根本無法期待此類違規
    行為均須照相或錄影為證，是本件縱然未有照相或錄影存證
    ，亦不影響本件異議人有於前開時、地違規闖紅燈之違規事
    實的認定。
五、按車輛面對圓形紅燈表示禁止通行，不得超越停止線或進入
    路口，道路交通標誌標線號誌設置規則第206 條第5項第1款
    定有明文。本件異議人於上開時間駕駛汽車行經前開有燈光
    號誌管制之交岔路口，遇紅燈時仍超越停止線進入路口而為
    左轉之駕駛行為，自屬闖紅燈之交通違規行為。從而原處分
    機關依道路交通管理處罰條例第53條第1項、第63條第1項第
    3 款及違反道路交通管理事件統一裁罰基準表之規定，裁處
    5,400元罰鍰，並記違規點數3點，經核於法並無不合，異議
    人之異議為無理由，應予駁回。
六、據上論斷，應依道路交通管理處罰條例第87條第2 項，道路
    交通案件處理辦法第19條，裁定如主文。
中    華    民    國    98    年    9     月    11    日
                  交通法庭      法  官  李明益
以上正本證明與原本無異。
如不服本裁定，應於裁定送達後5日內向本院提出抗告狀。
                                書記官  劉穗筠
中    華    民    國    98    年    9     月    11    日


司法院資訊處製作；財團法人民間司法改革基金會備份。
